【裁判字號】    97,交聲,1968
【裁判日期】    971231
【裁判案由】    交管條例聲異
【裁判全文】
臺灣板橋地方法院交通事件裁定        97年度交聲字第1968號
原處分機關  交通部公路總局臺北區監理所板橋監理站
異  議  人
即受處分人  甲○○
上列異議人即受處分人因違反道路交通管理處罰條例案件，不服
原處分機關於中華民國97年7 月2 日所為之裁決處分（裁決書案
號：板監裁字第裁41-C00000000號），聲明異議，本院裁定如下
：
    主  文
異議駁回。
    理  由
一、聲明異議意旨略以：異議人即受處分人甲○○於民國96年5
    月1 日晚間7 時12分許，騎乘車牌號碼QW6-805 號輕型機車
    ，行經臺北縣板橋市○○街、光華街路口處時，因闖紅燈之
    違規事由，經臺北縣政府警察局板橋分局板橋派出所（下稱
    原舉發機關）警員當場攔停，並掣單舉發；惟異議人當時騎
    車行經上開路口處時，該路口處有3 座號誌燈，異議人通過
    第1 、2 座號誌燈時，該2 座號誌燈均顯示為綠燈，迨異議
    人通過第2 座號誌燈後，看見第3 座號誌燈已轉換為紅燈，
    異議人乃於第3 座號誌燈前停下，未料竟遭警員攔停舉發闖
    紅燈；異議人並未違規，故拒絕於違規通知單上簽名，異議
    人離開前，警員還說違規通知單1 星期後會寄出，惟異議人
    始終未收受該通知單，亦無法處理；經異議人申訴後，原處
    分機關仍以異議人違規事證明確，而予以裁罰，爰依法聲明
    異議云云。
二、按汽車（包括機器腳踏車）駕駛人，行經有燈光號誌管制之
    交岔路口闖紅燈者，處新臺幣（下同）1,800 元以上5,400
    元以下罰鍰，並記違規點數3 點，道路交通管理處罰條例第
    53條第1 項、第63條第1 項第3 款分別定有明文。次按行為
    人有違反道路交通管理處罰條例之情形者，應填製舉發違反
    道路交通管理事件通知單，並於被通知人欄予以勾記，其係
    當場舉發者，應填記駕駛人或行為人姓名、性別、出生年月
    日、地址、身分證統一編號及車主姓名、地址、車牌號碼、
    車輛種類，被查獲之駕駛人或行為人為受處分人時，應於填
    記通知單後將通知聯交付該駕駛人或行為人簽名或蓋章收受
    之；拒絕簽章者，仍應將通知聯交付該駕駛人或行為人收受
    ，並記明其事由及交付之時間；拒絕收受者，應告知其應到
    案時間及處所，並記明事由與告知事項，視為已收受，違反
    道路交通管理事件統一裁罰基準及處理細則第11條第1 項第
    1 款定有明文。
三、經查，異議人即受處分人甲○○於96年5 月1 日晚間7 時12
    分許，騎乘車牌號碼QW6-805 號輕型機車，行經臺北縣板橋
    市○○街與光華街路口處時，於該有燈光號誌管制之交岔路
    口闖紅燈，經原舉發機關警員當場攔停並依法掣單舉發等事
    實，有原舉發機關警員所掣發之北縣警交字第C00000000 號
    舉發違反道路交通管理事件通知單1 紙在卷可稽（其上已註
    明異議人拒絕簽收，警員當場告知相關權利及應到案時間、
    處所之意旨）。異議人雖辯稱：該路口處有3 座號誌燈，伊
    通過第1 、2 座號誌燈時，該2 座號誌燈均顯示為綠燈，伊
    通過第2 座號誌燈後，看見第3 座號誌燈已轉換為紅燈，伊
    乃於第3 座號誌燈前停下，未料竟遭警員攔停舉發闖紅燈云
    云；惟查，經原處分機關轉請原舉發機關說明本件異議人違
    規事由之舉發過程，原舉發機關明確函覆以：「經查台端（
    即異議人）駕駛QW6-805 號普通輕型機車（函文誤載為重型
    機車）於96年5 月1 日19時12分許，在本轄板橋市○○街與
    光華街口在管制燈號已轉變為紅燈之狀態下，仍強行闖越紅
    燈（直行），始經執勤人員依法攔停舉發。所稱沒有違規闖
    紅燈乙節，查執勤人員於該違規時間、地點目睹台端駕車闖
    越紅燈（直行）始予以攔檢舉發，當時管制燈號已轉變為紅
    燈台端始通過停止線，違規屬實」等語，有原舉發機關97年
    1 月9 日北縣警板交裁字第0970000908號函文1 紙在卷可憑
    ；衡諸本件當場攔停舉發異議人違規之原舉發機關警員，其
    與異議人本素不相識，彼此間亦無怨隙，倘非異議人確有違
    規情事，實難想像該警員竟會無中生有、任意羅織異議人闖
    紅燈直行之違規事實；再執勤警員本其維護交通秩序、安全
    職責所為之舉發，原屬公務員依法行使公權力之行為，自應
    受到適法、正確之推定，而異議人復未能就執勤警員之舉發
    有何違誤之處，提出相關證據以供本院調查，其空言以上情
    置辯，自無足採。又異議人復辯稱：伊當時認自己並未違規
    ，故拒絕於違規通知單上簽名，伊離開前，警員還說違規通
    知單1 星期後會寄出，惟伊始終未收受該通知單，亦無法處
    理云云；惟查，本件異議人為警當場攔停舉發時，因異議人
    拒絕簽名、收受該違規通知單，警員乃告知異議人應到案之
    時間及處所，並將異議人拒絕簽收之事由及告知事項記載於
    該違規通知單上，此有前揭違規通知單上所記載之「當事人
    拒簽收，已告知其權利及應到案處所、日期」等文字可稽，
    並有前述原舉發機關97年1 月9 日函文1 紙在卷可佐，依首
    揭違反道路交通管理事件統一裁罰基準及處理細則第11條第
    1 項第1 款之規定，視為異議人已收受該違規通知單；而當
    場掣單舉發之警員僅須踐行上開法定程序，即屬完成其舉發
    違規之任務，實難想像其有何必要再畫蛇添足，反告以異議
    人「該違規通知單日後會再郵寄送達」之不實訊息；從而，
    異議人此部分空言所辯，亦無可採。綜上所述，本件異議人
    騎乘機車，行經有燈光號誌管制之交岔路口闖紅燈之違規行
    為，事證明確；原處分機關以異議人違反道路交通管理處罰
    條例第53條第1 項規定，裁處罰鍰4,500 元，並依同條例第
    63條第1 項第3 款規定，記違規點數3 點，核無不當；本件
    異議人之異議為無理由，應予駁回。
據上論斷，應依道路交通案件處理辦法第19條規定，裁定如主文
。
中    華    民    國    97    年    12    月    31    日
                  交通法庭    法  官  劉景宜
以上正本證明與原本無異。
如不服本裁定，得自收受送達之日起5 日內向本院提出抗告狀。
                              書記官  謝秀青
中    華    民    國    98    年    4     月    10    日


司法院資訊處製作；財團法人民間司法改革基金會備份。
